【裁判字號】    95,簡上,698
【裁判日期】    951013
【裁判案由】    違反動產擔保交易法
【裁判全文】
臺灣高雄地方法院刑事判決             95年度簡上字第698號
上  訴  人  臺灣高雄地方法院檢察署檢察官
被      告  甲○○
選任辯護人  曾慶雲律師
上列上訴人因被告違反動產擔保交易法案件，不服本院高雄簡易
庭95年度簡字第1786號中華民國95年4 月28日第一審刑事簡易判
決（聲請簡易判決處刑案號：臺灣高雄地方法院檢察署94年度偵
字第25637 號），提起上訴，本院管轄之第二審合議庭判決如下
：
    主  文
上訴駁回。
    事  實
一、甲○○於民國93年7 月14日，向台新國際商業銀行股份有限
    公司（下稱台新銀行）貸款新台幣（下同）75萬元，以其名
    下之車牌號碼ZS-7122 號自用小客車1 輛，設定動產抵押權
    予台新銀行，做為前開貸款之擔保，並於同年7 月14日向高
    雄區監理所完成動產抵押設定登記，為動產擔保交易之債務
    人。依前開動產抵押契約，甲○○應自同年8 月12日起至96
    年7 月12日止，每月為1 期，共分36期，每期應償還2 萬5,
    999 元分期金，標的物存放地點為高雄縣永安鄉○○村○○
    路58號，非經債權人台新銀行書面同意，並辦理動產抵押變
    更登記，不得任意遷移前開動產抵押車輛。詎甲○○於取得
    上開貸款後，即將車輛交予其弟何明哲（另案經檢察官偵查
    ）使用及繳納分期金，惟何明哲僅繳款7 期分期金後，自94
    年3 月12日起即第8 期起，即未再依約繳納本息，尚欠本金
    63萬1,096 元。何明蟬並意圖為自己不法之利益，將該動產
    擔保標的物遷移，致台新銀行前開債權失去擔保標的物，而
    受有損害。
二、案經台新銀行訴請臺灣高雄地方法院檢察署檢察官偵查後聲
    請簡易判決處刑。
    理  由
一、證人即告訴代理人乙○○於警詢中之陳述，及台新銀行存證
    信函、外訪報告單，分屬被告以外之人於審判外之言詞及書
    面陳述，雖不符刑事訴訟法第159 條之1 至4 等條文規定，
    惟業經檢察官及被告於審判程序同意作為證據，本院審酌告
    訴代理人係上開銀行職員，僅就其承辦業務所知悉之事實而
    為陳述，與被告間無何利害關係，虛偽陳述之可能甚低；至
    於存證信函、外訪報告單，則係前開銀行承辦人員依據銀行
    內部規定作業而製作、紀錄，虛偽作成之可能性極微，以之
    為證據並無不當，依同法第159 條之5 規定，均得為證據，
    合先敘明。
二、前揭事實，業據被告於本院審理中坦白承認，核與告訴代理
    人乙○○於警詢中指訴相符，並有汽車貸款申請書影本、動
    產擔保交易動產抵押設定登記申請書影本、車輛動產抵押契
    約書影本、存證信函影本、外訪報告單等各1 份及訪查照片
    2 幀附卷可稽，足認被告自白應與事實相符，堪予採信。本
    件事證明確，被告犯行洵堪認定，應予依法論科。
三、按行為後法律有變更者，適用行為時之法律。但行為後之法
    律有利於行為人者，適用最有利於行為人之法律，刑法第2
    條第1 項定有明文。又有關新舊法之比較，應就罪刑有關之
    共犯、未遂犯、想像競合犯、牽連犯、連續犯、結合犯以及
    累犯加重、自首減輕暨其他法定加減原因與加減例等一切情
    形，綜其全部罪刑之結果而為比較（最高法院95年第8 次刑
    事庭會議決議參照）。本件被告行為後，如附表所示之相關
    法律均已變更，並俱於95年7 月1 日施行。玆經如附表所示
    之整體比較結果，裁判時之法律並非有利於被告。揆諸前開
    規定，自應適用各該行為時即修正前之法律。
四、核被告所為，係犯動產擔保交易法第38條之動產擔保交易債
    務人將標的物遷移罪。檢察官聲請簡易判決處刑意旨雖認被
    告甲○○與其弟何明哲，另涉有共同詐欺取財罪嫌。惟訊據
    被告何明蟬否認有何詐欺取財犯行，而檢察官認被告與何明
    哲共犯詐欺取財罪，係以被告甲○○於偵查中供稱：其以自
    己名義貸款並以其所有上開車輛設定動產擔保設定後，即由
    其弟何明哲繳納分期金，不知何明哲已繳幾期等語，足認被
    告與何明哲自始即無清償貸款之真意，佯以設定動產擔保之
    方式向告訴人台新銀行申辦貸款，致告訴人陷於錯誤而核貸
    等情，為其主要論據。惟查：被告何明蟬係以其所有上開車
    輛設定動產擔保，依正常程序申辦貸款，並未隱匿財產狀況
    或誇大償債能力等施用詐術行為，復以上開車輛設定動產抵
    押作為貸款之擔保。告訴人既已於事前徵信被告財產狀況，
    而准予分期付款，且貸款後被告胞弟何明哲業已繳款7 期分
    期金，即難認被告與何明哲係自始即不欲清償貸款，而有何
    施用詐術，致債權人陷於錯誤而交付貸款之犯行。檢察官前
    開舉證，尚未達使通常一般之人均不致有所懷疑，而得確信
    此部分犯罪事實為真實之程度，而存有合理之懷疑，本院復
    查無其他積極證據，足證被告確有檢察官所指上開犯行，應
    認不能證明被告犯罪，惟公訴人認此部分與前揭論罪科刑部
    分有牽連犯之裁判上一罪關係，爰不另為無罪之諭知。
五、又被告於原審調查程序中陳稱：「如果在法律上認為我構成
    這些罪，我沒意見，不過，我已經與告訴人和解了」等語（
    95 年 度簡字第1786號卷第8 頁），足認其係就上開違反動
    產擔保交易法第38條之犯行，已為有罪之陳述；嗣於本院合
    議庭第二審審理程序中，仍就前開犯罪事實供稱：「我認罪
    」等語（95年度簡上字第698 號卷第27頁），是其確於審判
    坦認犯行，應無疑義。又被告已於95年1 月13日，由其父何
    金城代為清償欠款40萬元，而與告訴人台新銀行達成和解等
    情，業經告訴代理人潘宏威陳明在卷（95年度簡上字第698
    號卷第28頁），並有代償證明1 份在卷可查（95年度簡字第
    1786號卷第10頁）。是原審以被告犯罪事證明確，而援引動
    產擔保交易法第38條，刑法第11條前段、修正前刑法第41條
    第1 項前段、第74條第1 款，罰金罰鍰提高標準條例第1 條
    前段、修正前罰金罰鍰提高標準條例第2 條之規定，並審酌
    被告未能按時履約，破壞動產擔保交易安全及經濟秩序，致
    使告訴人因而追索無著，造成告訴人損失，及於審判中坦承
    犯行，且已與告訴人達成民事上之和解，賠償告訴人之損失
    ，犯罪後態度尚可等一切情狀，量處被告拘役30日，並諭知
    易科罰金之折算標準；復參酌被告未曾受有期徒刑以上之宣
    告，因一時失慮致罹刑章，經此偵、審程序及刑之宣告教訓
    後，應知警惕而無再犯之虞，因認暫不執行其刑為當，予以
    宣告緩刑2 年；及說明被訴詐欺取財部分，犯罪尚屬不能證
    明，惟因檢察官認此部分有前開論罪科刑即違反動產擔保交
    易法第38條部分，有牽連犯之裁判上一罪關係，不另為無罪
    之諭知。本院核其認事用法，均無不當；其量刑及緩刑宣告
    ，亦稱妥適。檢察官以原審認定被告犯後坦承犯行，並就詐
    欺取財部分不另為無罪之諭知，且量刑過輕，宣告緩刑亦有
    不當，認事用法均有違誤為由，提起上訴，為無理由，應予
    駁回。
六、末按刑法修正後，係以適用行為時之法律為原則。原判決雖
    未及比較適用，然本件上訴本院合議庭後，經比較新舊法之
    結果，行為後之法律即新法並非較有利於行為人，而仍應適
    用行為時之法律規定，已如前述。從而，原判決適用行為時
    之法律，即無不當，自不構成撤銷改判之事由，併此敘明。
據上論斷，應依刑事訴訟法第455 條之1 第3 項、第368 條，判
決如主文。
中    華    民    國    95    年    10    月    13    日
                  刑事第六庭    審判長法  官  黃建榮
                                      法  官  王  琁
                                      法  官  林柏壽
以上正本證明與原本無異。
不得上訴。
中    華    民    國    95    年    10    月    13    日
                                      書記官  林國龍
附表：
┌──────┬─────────────┬─────────────┬───────┬────┐
│相關變更條文│行為時法（下稱舊法）之內容│裁判時法（下稱新法）之內容│比  較  理  由│備    註│
├──────┼─────────────┼─────────────┼───────┼────┤
│易科罰金折算│犯最重本刑為5 年以下有期徒│犯最重本刑為5 年以下有期徒│易科罰金折算標│舊法有利│
│標準變更 (修│刑以下之刑之罪，而受6 個月│刑以下之刑之罪，而受6 個月│準由銀元300 元│        │
│正前刑法第41│以下有期徒刑或拘役之宣告…│以下有期徒刑或拘役之宣告者│即新台幣900 元│        │
│條第1 項前段│得以（銀元，下同）1 元以上│，得以新台幣1,000元、2,000│，提高為以新台│        │
│、修正前罰金│3 元以下折算1 日，易科罰金│元或3,000 元折算1 日，易科│幣1,000 元、2,│        │
│罰鍰提高標準│。依刑法第41條易科罰金…就│罰金。                    │000元、3,000元│        │
│條例第2條／ │其原定數額提高為100 倍折算│                          │折算1 日      │        │
│現行刑法第41│1 日；法律所定罰金數額未依│                          │              │        │
│條第1項前段)│本條例提高倍數，或其處罰法│                          │              │        │
│            │條無罰金刑之規定者，亦同。│                          │              │        │
└──────┴─────────────┴─────────────┴───────┴────┘


司法院資訊處製作；財團法人民間司法改革基金會備份。
